臺灣臺中地方法院民事判決　九十二年度簡上字第四一七號
　　上　訴　人　　極優異股份有限公司
　　法定代理人　　乙○○
　　訴訟代理人　　賴思達律師
　　複　代理人　　蔡瑞麒律師
　　被　上訴人　　合作金庫銀行股份有限公司　設台北市○○區○○路七七號
　　法定代理人　　丁○○　　　.
　　訴訟代理人　　丙○○　　　.
右當事人間請求第三人異議之訴事件，上訴人對於中華民國九十二年八月二十七日本
院臺中簡易庭九十二年度中簡字第一八八一號第一審判決提起上訴，於九十三年二月
十三日言詞辯論終結，本院判決如左：
    主      文
上訴駁回。
第二審訴訟費用由上訴人負擔。
    事實及理由
一、上訴人於原審起訴主張：如附表所示之建物為上訴人所有，被上訴人竟以之為其
    債務人戊○○○所有，而聲請本院九十一年度執秋字第三六○○三號為強制執行
    ，爰依強制執行法第十五條之規定，提起第三人異議之訴，請求撤銷此部分之強
    制執行程序。原審為上訴人敗訴之判決，上訴人則以臺中縣大里市○○路○段四
    三三巷三一號並非僅指特定一建築物，戊○○○所有之建物業於八十八年間由甲
    ○○拆除，上訴人前法定代理人洪生夫所立之「房屋租賃契約書」「承諾書」及
    「放棄租賃切結書」所稱之建物，係指戊○○○所有已遭拆除之建物，並非如附
    表所示之建物，又戊○○○於八十七年九月間向被上訴人抵押借款之建物，亦未
    包括如附表所示之建物，爰聲明求為判決：(一)原判決廢棄。(二)本院九十一年度執
    秋字第三六○○三號強制執行事件，就上訴人所有如附表所示之建物所為之強制
    執行程序，應予撤銷。
二、被上訴人則以：系爭建物之房屋稅籍資料雖記載納稅義務人為上訴人，惟尚不足
    以證明該建物即屬上訴人所有，況戊○○○於八十七年間向前臺中市第一信用合
    作社（下稱前臺中一信，現為被上訴人概括承受）借款時，即提供系爭建物之租
    賃契約書及承諾書，上訴人前法定代理人洪生夫亦另簽訂放棄租賃權切結書，足
    見系爭建物非上訴人所有等語，資為抗辯。
三、按第三人就執行標的物有足以排除強制執行之權利者，得於強制執行程序終結前
    ，向執行法院對債權人提起異議之訴。強制執行法第十五條定有明文。此所謂「
    第三人就執行標的物有足以排除強制執行之權利者」，係指對於執行標的物有所
    有權、典權、留置權、質權存在等情形之一者而言。本件上訴人主張其係如附表
    所示執行標的物之所有權人，而有足以排除強制執行之權利，然為被上訴人所否
    認，依民事訴訟法第二百七十七條規定，上訴人自應就其對系爭建物有所有權之
    利己事實，負舉證之責任。若上訴人所舉之證據尚難證明此部分之主張為真正，
    則無論系爭建物是否確為訴外人戊○○○所有？是否作為向前臺中一信抵押借款
    之擔保，均不影響上訴人本件第三人異議之訴為無理由之認定。
四、上訴人主張其係如附表所示執行標的物之所有權人之事實，固據提出房屋稅繳款
    書、證人甲○○於七十五年七月十二日出具之完工證明書、臺中縣稅捐稽徵處大
    屯分處簡便行文表所附之房屋稅計課紀錄表各一紙為證，並舉證人甲○○於九十
    二年八月十五日原審言詞辯論期日到庭證稱：「（法官問：提示完工證明書，是
    你簽的嗎？）是我簽的，東興路八十巷四六號（即系爭房屋整編前之門牌號碼）
    鐵棟廠房是我承做的，是洪生夫（即上訴人前法定代理人，亦為現法定代理人乙
    ○○之父親）發包給我做的，約二、三百萬元，我做了一、二個月，已做十幾年
    了，當時土地均為空地。」等語。惟查：
  （一）房屋納稅義務人，並非必為房屋所有權人，繳納房屋稅之收據，亦非即為房
        屋所有權之證明（最高法院七十年台上字第三七六○號判例參照）。蓋稅捐
        機關就房屋所為稅籍資料納稅義務人之記載，純為便利課稅而設，與所有權
        之取得無關，此與地政機關依土地法規定所為所有權登記有絕對效力之情形
        有間。本件上訴人所提出房屋稅繳款書及房屋稅計課紀錄表，雖可證明訟爭
        建物係以上訴人為納稅義務人，惟依上開說明，此尚不足以認定上訴人為如
        附表所示建物之所有權人，而有足以排除強制執行之權利。
  （二）證人甲○○於原審雖有如前揭內容之證述，惟本件經受命法官於九十二年十
        二月三十日會同兩造至現場履勘，查明系爭建物可分為東半部（前段編號為
        Ａ、後段編號為Ｂ）、西半部（前段編號為Ｃ、後段編號為Ｄ），其中編號
        Ａ、Ｂ、Ｃ部分之建造時間較Ｃ為久，有勘驗筆錄在卷可憑。上訴人前法定
        代理人洪生夫即表示編號Ａ、Ｂ、Ｄ部分於七十五年間興建，編號Ｃ部分則
        係八十七年以前所興建，八十七年以後未再增建等語，此與證人甲○○於七
        十五年七月十二日即出具完工證明書已有不符；且該證人於現場證述編號Ｃ
        部分係八十七年才由其興建，時間上與洪生夫所稱八十七年以前所興建，亦
        有出入；另依上訴人所提房屋稅計課紀錄表可知，於八十三年度清查時，即
        存有Ｃ部分之建物，應非八十七年才興建，顯見洪生夫及證人甲○○所述，
        均難認係真實。又證人甲○○於原審證述其興建當時，土地均為空地，惟於
        現場履勘時，則稱Ｄ部分當時約有二、三十坪之磚造平房，拆除後再蓋云云
        ，前後不一，更難認該證人確係興建系爭建物之人。況證人甲○○於現場履
        勘時，先稱係陳春松（即戊○○○之丈夫，已於八十九年十月間死亡）囑其
        興建，後又改稱係受洪生夫之委託而興建，經質以為何前後說法不一，即默
        然而無法說明，益見證人甲○○所為其係受上訴人雇用而興建系爭建物之證
        言，難以採信。是上訴人之舉證尚難證明其係如附表所示建物之所有人，自
        無足以排除對該執行標的物強制執行之權利。
  （三）上訴人另指系爭建物大門右前方門牌為台中縣大里市○○路○段四三三巷二
        八至三六號房屋所在之土地上，原有戊○○○所有之廠房，方係提供作為向
        被上訴人抵押借款之建物，該廠房係戊○○○雇請證人甲○○於八十八年間
        拆除云云。惟經被上訴人於履勘現場時，提出八十七年貸款前所拍攝之照片
        ，指出當時業已拆除為空地，不可能供作擔保之抵押物等語。戊○○○亦指
        出該廠房原係出租予油漆工廠，未租給上訴人等語。證人甲○○竟當場表示
        該廠房係上訴人公司雇其拆除，此與上訴人主張係戊○○○雇請甲○○拆除
        ，大相逕庭，且該廠房既屬戊○○○所有，焉有由上訴人雇請甲○○拆除之
        理。又依兩造均不爭執而可信為真正之卷附「房屋租賃契約書」二份、「承
        諾書」及「放棄租賃權切結書」各一份，可知：(1)洪生夫於八十七年七月一
        日向戊○○○承租之標的係「臺中縣大里市○○里○○鄰○○路○段四三三
        巷三十一號房屋全部」；洛克工業有限公司（下稱洛克公司）洪生夫於八十
        八年六月三十日向戊○○○承租之標的則為「臺中縣大里市○○路○段四三
        三巷三十一號含附近空地」。(2)戊○○○於八十七年間向前臺中一信借款時
        ，提供坐落台中縣大里市○○段五九六等十五筆土地及臺中縣大里市○○路
        ○段四三三巷三一號房屋為抵押擔保，洪生夫則同意於抵押物遭拍賣時，無
        條件放棄對臺中縣大里市○○路○段四三三巷三一號房屋之租賃權。又依被
        上訴人提出前臺中一信於八十七年九月間受理戊○○○申請抵押借款，為徵
        信調查時所拍攝之照片，有關如附表所示之建物，與現況完全相同，顯無事
        後被部分拆除之情形。參諸前臺中縣警察局大里鄉戶政事務所曾於八十一年
        六月十八日發給戊○○○有關原祥鷺村十九鄰東興路八○巷四六號門牌於八
        十一年五月整編為益民路二段四三三巷三一號之門牌證明書，有被上訴人提
        出之該證明書可佐；且現場履勘時，除如附表所示之建物編訂門牌為「臺中
        縣大里市○○路○段四三三巷三一號」外，別無其他相同門牌之房屋等情。
        足見如附表所示之建物確係上開「房屋租賃契約書」、「承諾書」及「放棄
        租賃權切結書」所指之房屋；且該建物確非上訴人所有，否則上訴人前法定
        代理人洪生夫豈有於八十七年七月一日以其個人名義、八十八年六月三十日
        以洛克公司代表人名義，分別向戊○○○租用之理，亦不可能書立切結書，
        同意於抵押物遭拍賣時，無條件放棄對系爭房屋之租賃權。是上訴人主張：
        (1)戊○○○所有之建物業於八十八年間由甲○○拆除，(2)洪生夫所立之「房
        屋租賃契約書」「承諾書」及「放棄租賃切結書」所稱之建物，係指戊○○
        ○所有已遭拆除之建物，並非如附表所示之建物，(3)戊○○○於八十七年九
        月間向被上訴人抵押借款之建物，亦未包括如附表所示之建物云云，均與事
        實不符，無可採信。至被上訴人所提不動產抵押物鑑定表，雖就系爭建物僅
        記載為約一○○坪，惟當時並未實測，尚難執此即為有利於上訴人之認定。
        又上訴人所提房屋稅計課紀錄表雖顯示有二面積較小之建物被拆除，然該表
        僅可說明稅捐機關計課房屋稅之面積有減少，仍不足據以認定被拆除部分之
        建物係戊○○○所有；而未被拆除部分則屬上訴人所有，亦難作為有利於上
        訴人之認定。
五、綜上所述，上訴人所舉之證據，均不足以證明如附表所示之建物確為其所有，則
    上訴人自無足以排除強制執行之權利，其提起本件第三人異議之訴，為無理由，
    不應准許。原審為上訴人敗訴之判決，並無不合。上訴意旨指摘原判決不當，求
    予廢棄改判，為無理由，應予駁回。
六、本件事證已臻明確，兩造其餘攻擊防禦方法及舉證，經審酌均於判決之結果無影
    響，爰不一一論述，附此敘明。又上訴人在本件言詞辯論終結後，於九十三年二
    月十九日具狀，以尚有證人林瑞足以證明系爭房屋為上訴人出資興建為由，聲
    請再開言詞辯論，惟該人證既未經上訴人於準備程序中主張，復查無合於民事訴
    訟法第二百七十六條所列各款之情形，於言詞辯論時自不得為主張，自無再開言
    詞辯論之必要，併予敘明。
七、據上論結，本件上訴為無理由，依民事訴訟法第四百三十六條之一第三項、第四
    百四十九條第一項、第七十八條，判決如主文。
中　　　華　　　民　　　國　　九十三　　年　　　二　　　月　　二十七　　日
                                      臺灣臺中地方法院民事第四庭
~B審判長法官　張恩賜
~B　　　法官　許秀芬
~B　　　法官　林洲富
右正本證明與原本無異。
本件判決不得上訴。
~B法院書記官　林世佳
中　　　華　　　民　　　國　　九十三　　年　　　二　　　月　　二十七　　日
